【裁判字號】    90,上易,1253
【裁判日期】    900831
【裁判案由】    毀損
【裁判全文】
臺灣高等法院高雄分院刑事判決                    九十年度上易字第一二五三號
    上  訴  人  台灣高雄地方法院檢察署檢察官
    被      告  乙○○
右上訴人因毀棄損壞案件，不服臺灣高雄地方法院九十年度易字第一六一二號中華民
國九十年五月三十日第一審判決（起訴案號：臺灣高雄地方法院檢察署八十九年度偵
字第一一五六四號），提起上訴，本院判決如左：
      主  文
上訴駁回。
      理  由
一、公訴意旨略以：被告乙○○基於毀損之概括故意，於民國八十九年四月十九日上
    午十時許，在高雄縣旗山鎮○○街十六號旁，以鐮刀割斷告訴人甲○○所種植之
    豆菜乙棵，又在同一地點以磚塊砸毀甲○○所有之花盆兩個；致甲○○所有之上
    開豆菜死亡，花盆亦不堪使用，足生損害於甲○○。因認被告乙○○連續涉犯刑
    法第三百五十四條之毀損罪嫌。
二、按犯罪事實應依證據認定之，無證據不得認定其犯罪事實；復不能證明被告犯罪
    者，應諭知無罪之判決，刑事訴訟法第一百五十四條、第三百零一條第一項分別
    定有明文。次按認定不利於被告之事實，須依積極證據，苟積極證據不足為不利
    於被告事實之認定，即應為有利於被告之認定，更不必有何有利之證據；告訴人
    之指訴，係以使被告受刑事訴追為目的，是其陳述是否與事實相符，仍應調查其
    他證據以資審認，最高法院分別著有三十年上字第八一六號及五十二年臺上字第
    一三○○號判例足資參照。
三、本件公訴人認被告乙○○涉犯上開毀損犯行，係以告訴人甲○○之指訴，現場照
    片九張，及若被告未以石頭砸毀告訴人之花盆，何以知道是以「石頭」砸毀，而
    辯稱未以「石頭」打該花盆等情為據。然訊據被告乙○○否認有何被訴毀損犯行
    ，辯稱伊並無割斷甲○○所種植之豆菜，亦無砸毀其花盆等語。經查：
  (一)前開時、地告訴人甲○○所有之豆菜及花盆，如何遭人割斷及砸毀等情，固據告
    訴人於警訊及偵、審中指證甚明，並有現場照片多張附卷可稽（見警卷第五至九
    頁、偵卷第二六、二七頁），惟此僅能證明告訴人所有上開物品確有遭人毀損之
    事實，尚難據此即認上開毀損犯行必係被告所為。
  (二)告訴人於偵查中指稱「被告於右揭時、地割了伊所種植之豆菜，又拿石頭砸伊的
    花盆，當時只有伊看到，看到後伊即去報警」等語（見偵卷第九頁），復於原審
    審理時證稱「伊係居住在高雄縣旗山鎮○○路四十一號，並非住在案發處，伊於
    右揭時、地偷偷的看到被告持小刀割斷伊所種植之豆菜，並砸毀伊所有之花盆，
    被告並無看到伊」等語（見原審卷第十九頁），足徵告訴人上開指訴，並無其他
    證據足認以實其說，雖告訴人嗣於本院調查中改稱「當時也有農會的人看到」（
    見本院卷第二七頁），惟未具體提出事證以供本院調查，是告訴人所陳被告之毀
    損情節，並無其他證據足資審認。復參以告訴人既見被告持刀割斷其所種豆菜，
    並持石頭欲砸毀其所有之花盆時，衡情告訴人應即出面制止，豈會在該處偷看被
    告上開行為？是告訴人所述情節，自難採為不利於被告之證據認定。
  (三)被告於原審審理時所辯「伊係因檢察官問伊，是否持石頭打告訴人花盆，始回答
    並未以石頭打花盆」等語（見原審卷第十九頁），經原審勘驗偵查筆錄錄音帶結
    果：「（問：有無割人家的豆菜？）是農會於四月中旬來強制執行我隔壁鄰居陳
    啟清的房子，我與陳啟清僅是鄰居，並無任何關係，當天我也沒有動告訴人的東
    西。」、「（問：他說你用石頭打他的花盆？）沒有，我沒有做，那時工人很多
    在做，而且還有怪手。」，有勘驗筆錄乙紙在卷足憑（見原審卷第二五頁）。從
    而，被告係於檢察官訊問其是否有以石頭砸毀告訴人花盆，而辯稱並無以石頭打
    告訴人的花盆，是公訴人起訴書所指此部份證據，尚有誤會。
  (四)告訴人於本院指陳其所種植作物位置係被告每日必經路線，並聲請履勘現場云云
    ，本件縱如告訴人所陳「被告每日必經告訴人所種作物處所」，然亦不能據此推
    論作物遭人毀損，即係被告所為，是告訴人聲請履勘現場一節，與本件待證事實
    不生影響，此項證據調查認無必要，附此敘明。
四、綜上所述，雖告訴人所有之豆菜及花盆，確有遭人損壞之事實，惟並無任何積極
    證據足證確為被告所為，是尚難僅據告訴人之指訴，在無其他證據足資佐證之情
    形，遽認被告有為上開毀損犯行。此外，復查無其他積極證據足以證明被告確有
    公訴人所指毀損犯行，揆諸前揭說明，自不能證明被告犯罪，從而原審以不能証
    明被告毀損犯罪，依法諭知被告無罪，核無不合。上訴人即檢察官循告訴人所提
    上訴意旨，仍執前詞遽指被告有為被訴毀損犯行，指摘原判決不當，為無理由，
    應予駁回。
據上論結，應依刑事訴訟法第三百六十八條，判決如主文。
本案經檢察官朱文彬到庭執行職務。
中    華    民    國      九十      年       八       月  三十一  日
                              臺灣高等法院高雄分院刑事第六庭
                                  審判長法官  王憲義
                                        法官  陳啟造
                                        法官  張意聰
右正本證明與原本無異。
不得上訴。
                                      書記官  王婉蓉
中    華    民    國      九十      年       九       月    四    日
                                                                Ｊ


司法院資訊處製作；財團法人民間司法改革基金會備份。
